臺灣板橋地方法院刑事判決　　　　　　　99年度訴字第3465號
公　訴　人　臺灣板橋地方法院檢察署檢察官
被　　　告　黃秋娥
　　　　　　洪宇旻
共　　　同
選任辯護人　張克西律師
　　　　　　李岳洋律師
　　　　　　陳宏彬律師
上列被告等因重傷害案件，經檢察官提起公訴（99年度偵字第
11723 號），本院判決如下：
    主  文
黃秋娥共同傷害人之身體，因而致重傷，處有期徒刑貳年，緩刑
伍年，緩刑期間付保護管束，並應依檢察官命令向指定之政府機
關、政府機構、行政法人、社區、或其他符合公益目的之機構或
團體，提供壹佰陸拾小時之義務勞務。
洪宇旻共同傷害人之身體，因而致重傷，處有期徒刑貳年，緩刑
伍年，緩刑期間付保護管束，並應依檢察官命令向指定之政府機
關、政府機構、行政法人、社區、或其他符合公益目的之機構或
團體，提供壹佰陸拾小時之義務勞務。
    事  實
一、黃秋娥與洪宇旻原係夫妻關係，惟於民國93年9 月20日離婚
    。緣賴照玲因與李世明因社區住戶相處發生糾紛，委請黃秋
    娥代為協調，而黃秋娥於98年9 月28日下午某時，前往在臺
    北縣林口鄉（已改制為新北市林口區○○○○路一段24號13
    樓李世民住處前與李世明談話時，與李世明發生口角爭執，
    黃秋娥即聯絡洪宇旻前往該處理論，詎黃秋娥與洪宇旻竟共
    同基於傷害之犯意聯絡，且在客觀上均能預見毆打並以腳踢
    人之頭部，極易導致該人眼睛毀敗失明或嚴重減損視能之結
    果，仍共同以拳打腳踢之方式徒手毆打李世明之頭部及身體
    ，致李世明因而受有右眼創傷性視神經損傷、眼窩骨骨折、
    及眼窩血腫等傷害，並致右眼視力無光覺已失明之重傷害。
二、案經李世明訴由臺灣板橋地方法院檢察署檢察官偵查起訴。
    理  由
一、本案認定犯罪事實所用之證據，經檢察官、被告黃秋娥、洪
    宇旻二人、辯護人於本院審理時同意將該等證據資料列為證
    據調查，本院審酌上開證據資料作成時之情況，並無不適當
    之情形，且證明力並未明顯偏低，依刑事訴訟法第159 條之
    5 第1 項規定，均應具有證據能力。
二、上揭事實，業據被告黃秋娥、洪宇旻二人於本院審理時坦承
    不諱，並經證人李世明、吳志忠、賴照玲、徐麗華、莊雅鈞
    等人於偵查時證述明確，復有財團法人林口長庚紀念醫院函
    覆李世明病歷資料、診斷證明書等件在卷可佐。足認被告二
    人自白核與事實相符，應堪採信。本案事證明確，被告二人
    犯行，均堪認定。
三、論罪部分：
（一）關於被告黃秋娥、洪宇旻二人所犯之罪名：
  １、按稱重傷者，謂下列傷害：（一）毀敗或嚴重減損一目或
      二目之視能，刑法第10條第4 項第1 款定有明文。次按重
      傷罪之成立，必須行為人原具有使人受重傷之故意始為相
      當，若其僅以普通傷害之意思而毆打被害人，雖發生重傷
      之結果，亦係刑法第277 條第2 項後段普通傷害罪之加重
      結果犯，祇應成立傷害人致重傷罪，不能以刑法第278 條
      第1 項之重傷罪論科（最高法院59年台上字第1746號判例
      意旨參照）。
  ２、查本案告訴人李世明因被告2 人共同徒手拳打腳踢，造成
      其右眼創傷性視神經損傷、眼窩骨骨折、及眼窩血腫等傷
      害，並致右眼視力無光覺已失明等情，有財團法人林口長
      庚紀念醫院函覆李世明病歷資料、診斷證明書等件在卷可
      佐，是告訴人一目之視能已毀敗，依法屬重傷甚明。
  ３、惟被告黃秋娥、洪宇旻二人並非使用兇器，係以拳打腳踢
      之方式共同徒手毆打告訴人，告訴人倒地後，有攻擊到告
      訴人之右眼部，終致告訴人受有右眼無光覺已失明之重傷
      害等情，已如前述，再參酌被告二人與告訴人本係鄰居，
      及其等平日相處之情形，本案係偶然介入協調鄰居賴照玲
      與告訴人間之紛爭，與告訴人發生口角，情況失控，引發
      前開肢體衝突等情，業據證人李世明、賴照玲二人於偵查
      時證述明確；衡情被告二人應無使告訴人一目失明之重傷
      害故意，應屬基於普通傷害之意思而毆打告訴人，主觀上
      雖未預見重傷害結果，然客觀上能預見其重傷結果之發生
      ，應成立傷害人致重傷罪之加重結果犯。
（二）故核被告黃秋娥、洪宇旻二人所為，係犯刑法第277 條第
      2 項後段之傷害致重傷罪。公訴意旨認被告二人係犯刑法
      第278 條第1 項之重傷害罪，依上開說明，容有未洽，惟
      起訴之基本社會事實同一，爰依刑事訴訟法第300 條規定
      變更起訴法條。又被告二人就前開犯罪之實行，有犯意聯
      絡、行為分擔，均為共同正犯。另參酌被告二人均素行良
      好，均無前科，與告訴人係鄰居，平日相處之情形，本案
      係偶然介入協調鄰居賴照玲與告訴人間之紛爭，發生口角
      ，情況失控，引發肢體衝突，犯罪情節非重，對社會之危
      害非鉅，且犯後已與告訴人達成和解，經告訴人具狀表示
      宥恕被告2 人。審酌以上諸情，堪認其等犯罪情狀實有值
      得憫恕之處，若科以法定最輕刑度三年以上有期徒刑，猶
      嫌過重，有傷一般國民對法律之情感，爰依刑法第59條規
      定，酌量減輕其刑。
四、爰審酌被告二人各自之素行、犯罪之動機、目的、手段、所
    生危害，及犯罪後均坦承犯行，態度尚屬良好等一切情狀，
    分別量處如主文所示之刑，以示懲儆。末查被告二人之素行
    良好，前未曾因故意犯罪受有期徒刑以上刑之宣告，有台灣
    高等法院被告前案紀錄表在卷可稽，其等因一時失慮，偶罹
    刑典，事後已坦承犯行，與告訴人達成和解（有和解書附卷
    可稽），尚具悔意，經此偵審程序及刑之宣告，應知警惕，
    信無再犯之虞，本院因認其等所宣告之刑以暫不執行為當，
    爰依刑法第74條第1 項第1 款規定，併予宣告緩刑五年，以
    啟自新。另依被告二人犯罪之情節，引用刑法第74條第2 項
    第5 款規定，為有負擔之緩刑宣告，命被告二人應向檢察官
    指定之政府機關、政府機構、行政法人、社區、或其他符合
    公益目的之機構或團體，提供一百六十小時之義務勞務；並
    依刑法第93條第1 項第2 款規定，命緩刑期間應付保護管束
    。若被告二人不履行此一負擔，且情節重大足認原宣告之緩
    刑難收其預期效果，而有執行刑罰之必要者，依刑法第75條
    之1 第1 項第4 款規定，得撤銷其宣告，附此敘明。
據上論斷，應依刑事訴訟法第299 條第1 項前段、第300 條，刑
法第28條、第277 條第2 項後段、第59條、第74條第1 項第1 款
、第2 項第5 款、第93條第1 項第2 款，判決如主文。
本案經檢察官王家春到庭執行職務。
中    華    民    國    100    年    4    月    29    日
            刑事第七庭  審判長法  官  彭全曄
                              法  官  張兆光
                              法  官  林鈺琅
以上正本證明與原本無異。
如不服本判決，應於收受送達後10日內，向本院提出上訴狀，並
應敘述具體理由；其未敘述上訴理由者，應於上訴期間屆滿後20
日內，向本院補提理由書（均須按他造當事人之人數附繕本），
「切勿逕送上級法院」。
                              書記官  鍾惠萍
中    華    民    國    100    年    4    月    29    日
附錄本案論罪科刑法條全文：
刑法第277 條：（普通傷害罪）
  傷害人之身體或健康者，處三年以下有期徒刑、拘役或一千元
  以下罰金。
  犯前項之罪因而致人於死者，處無期徒刑或七年以上有期徒刑
  ；致重傷者，處三年以上十年以下有期徒刑。
刑法第278 條：（重傷罪）
  使人受重傷者，處五年以上十二年以下有期徒刑。
  犯前項之罪因而致人於死者，處無期徒刑或七年以上有期徒刑
  。
  第一項之未遂犯罰之。
刑法第74條：（緩刑要件）
  受二年以下有期徒刑、拘役或罰金之宣告，而有下列情形之一
  ，認以暫不執行為適當者，得宣告二年以上五年以下之緩刑，
  其期間自裁判確定之日起算：
  一、未曾因故意犯罪受有期徒刑以上刑之宣告者。
  二、前因故意犯罪受有期徒刑以上刑之宣告，執行完畢或赦免
      後，五年以內未曾因故意犯罪受有期徒刑以上刑之宣告者
      。
  緩刑宣告，得斟酌情形，命犯罪行為人為下列各款事項：
  一、向被害人道歉。
  二、立悔過書。
  三、向被害人支付相當數額之財產或非財產上之損害賠償。
  四、向公庫支付一定之金額。
  五、向指定之政府機關、政府機構、行政法人、社區、或其他
      符合公益目的之機構或團體，提供四十小時以上二百四十
      小時以下之義務勞務。
  六、完成戒癮治療、精神治療、心理輔導或其他適當之處遇措
      施。
  七、保護被害人安全之必要命令。
  八、預防再犯所為之必要命令。
  前項情形，應附記於判決書內。
  第二項第三款、第四款得為民事強制執行名義。
  緩刑之效力不及於從刑與保安處分之宣告。
刑法第75條：（緩刑宣告之撤銷）
  受緩刑之宣告，而有下列情形之一者，撤銷其宣告：
  一、緩刑期內因故意犯他罪，而在緩刑期內受不得易科罰金之
      有期徒刑以上刑之宣告確定者。
  二、緩刑前因故意犯他罪，而在緩刑期內受不得易科罰金之有
      期徒刑以上刑之宣告確定者。
      前項撤銷之聲請，於判決確定後六月以內為之。
刑法第75-1條：（緩刑宣告之撤銷）
  受緩刑之宣告而有下列情形之一，足認原宣告之緩刑難收其預
  期效果，而有執行刑罰之必要者，得撤銷其宣告：
  一、緩刑前因故意犯他罪，而在緩刑期內受得易科罰金之有期
      徒刑、拘役或罰金之宣告確定者。
  二、緩刑期內因故意犯他罪，而在緩刑期內受得易科罰金之有
      期徒刑、拘役或罰金之宣告確定者。
  三、緩刑期內因過失更犯罪，而在緩刑期內受有期徒刑之宣告
      確定者。
  四、違反第74條第2 項第1 款至第8 款所定負擔情節重大者。
  前條第2 項之規定，於前項第1 款至第3 款情形亦適用之。